【裁判字號】    99,聲判,23
【裁判日期】    990826
【裁判案由】    聲請交付審判
【裁判全文】
臺灣臺中地方法院刑事裁定              99年度聲判字第23號
聲  請  人  乙○○
代  理  人  陳崇善律師
被      告  丁○○
            丙○○
            戊○○
            己○○
            庚○○
            辛○○
            甲○○
上列聲請人因告訴被告等業務過失傷害案件，不服臺灣高等法院
臺中分院檢察署檢察長駁回再議之處分（99年度上聲議字第329
號），聲請交付審判，本院裁定如下：
    主    文
聲請駁回。
    理    由
一、聲請交付審判意旨略以：聲請人即告訴人（下稱聲請人）乙○○係中國醫藥大學附設醫院之主治醫師，其與院內之顧問
    、主治醫師、住院醫師、實習醫學生、醫檢系實習學生等共
    二十一人，於民國九十七年九月九日下午五時十五分許，在
    中國醫藥大學附設醫院內之立夫樓二十一樓同乘二號電梯下
    樓，其等進入該電梯內，並待電梯關門啟動後，該電梯即急
    速向下滑落，雖經值班監控之大同奧的斯電梯股份有限公司
    （下稱奧的斯公司）昇降設備維護保養技術人員暨試車人員
    即被告己○○發現後，立即採取關閉控制箱之主電源開關之
    舉措，惟該電梯車廂仍未停止而繼續向下滑落，直至下滑到
    十樓時，電梯雖曾一度短暫卡住而停頓於該樓層，然仍未中
    止滑落，旋繼續下滑至地下四樓，至撞擊機坑緩衝器車廂下
    樑後，始行停止，聲請人因而受有左側遠端腓骨及脛骨骨折
    、急性壓力性反應之傷害，其餘與聲請人同乘該部電梯之二
    十名人員亦受有輕重不等之傷害，聲請人因認與中國醫藥大
    學附設醫院簽訂合約而負責維護保養該部電梯之奧的斯公司
    之負責人丁○○、經理丙○○、安裝及維護保養人員戊○○
    、初步維護保養技術人員庚○○、維護保養及試車人員己○○、安裝該部電梯之祥瑞電梯股份有限公司廠長辛○○、中
    華民國電梯協會檢查員甲○○涉有業務過失傷害之罪嫌而提
    起告訴，惟臺灣臺中地方法院檢察署檢察官以九十八年度調
    偵字第五六三號為不起訴處分，嗣經聲請人認本件有諸多證
    據未予詳盡調查審酌，復聲請再議，仍為臺灣高等法院臺中
    分院檢察署以九十九年度上聲議字第三二九號駁回再議；然
    查，經聲請人比對分析中華民國電梯協會鑑定內容、臺灣省
    機械技師公會鑑定人陳瑞龍於偵查中所證述之鑑定意見、其
    他相關證人證言與被告等人之供述，可發現縱認奧的斯公司
    職務之層級高者如被告丁○○、丙○○等人並未實際參與電
    梯維修保養與檢測，而僅負責商業業務層次之事務，其二人
    就此等技術事項之缺失，無業務過失之嫌疑；然負責電梯實
    際保養與維修、更換配電盤與零件、試車等之技術人員即被
    告戊○○、庚○○與己○○等三人，因實際負責該電梯之保
    養維護，如其等確實於年度安全檢查進行載重測試、荷重測
    試與電流測試，應可發現該部電梯配重失衡之瑕疵，又系爭
    電梯發生本件事故前，甫更換配電盤，理應進行詳細檢測，
    方為適法；然被告戊○○、庚○○、己○○等人顯未確切落
    實執行檢測動作，致未發現系爭電梯配重上之瑕疵，自難解
    免其等有業務過失之罪嫌；另中華民國電梯協會檢查員即被
    告甲○○於偵查中表示其並未有任何人員通知其檢測系爭電
    梯，亦不知何以其姓名會出現於系爭電梯之檢查合格文件中
    ，則依被告甲○○之供述，無疑彰顯中華民國電梯協會有受
    託行使公權力卻未依法行使之弊端，而有人員涉有瀆職、貪
    汙、業務登載不實等犯行；且查，中華民國電梯協會為本件
    系爭電梯原安全檢查之檢查機構，而不起訴處分書逕於多處
    採認中華民國電梯協會昇降設備事故報告書鑑定內容及證人
    鍾聖焜於偵查中陳述之鑑定意見，而排除臺灣省機械技師公
    會鑑定報告書鑑定內容及證人陳瑞龍於偵查中所陳述之鑑定
    意見，不免有失公允。檢察官未詳加瞭解事實原委及相關證
    據，即遽為不起訴處分，似並駁回再議之聲請，尚嫌速斷等
    語。
二、按告訴人不服上級法院檢察署檢察長或檢察總長認再議為無
    理由而駁回之處分者，得於接受處分書後十日內委任律師提
    出理由狀，向該管第一審法院聲請交付審判。法院認為交付
    審判之聲請不合法或無理由者，應駁回之，刑事訴訟法第二
    百五十八條之一、第二百五十八條之三第二項前段分別定有
    明文。次按被告、自訴人、告訴人、附帶民事訴訟當事人、
    代理人、辯護人、輔佐人或被害人為接受文書之送達，應將
    其住所、居所或事務所向法院或檢察官陳明；被害人死亡者
    ，由其配偶、子女或父母陳明之；如在法院所在地無住所、
    居所或事務所者，應陳明以在該地有住所、居所或事務所之
    人為送達代收人；此項陳明，其效力及於同地之各級法院，
    刑事訴訟法第五十五條定有明文；然依上開規定，必須在法
    院所在地無住所、居所或事務所者，始有陳明「指定送達代
    收人」之必要，蓋上揭指定送達代收人之規定之立法目的，
    係在減少因距離產生不可逆料之交通障礙或其他不可抗力之
    事由，所導致郵寄或遞送上之遲滯，以便捷訴訟文書之送達
    ，故此所謂「法院所在地」，應係指該法院所在無在途期間
    之縣、市等行政區域內而言，若指定送達代收之人並非陳明
    在法院所在地有住、居所或事務所之人為送達代收人，與前
    揭規定即有不符，應不生合法陳明之效力，對其送達不生視
    為送達於上訴人本人之效力，此業經最高法院著有九十五年
    度台上字第四一三號、九十五年度台上字第七二六八號判決
    意旨，可供參照。
三、查本件駁回聲請人乙○○再議聲請之司法機關即臺灣高等法
    院臺中分院檢察署，其所在地為臺中市，而依聲請人乙○○
    刑事聲請再議狀所載，其住所地為「臺中市西屯區市○○○
    路二六八號二二樓之五」，係在法院所在地之臺中市內，是
    依前揭說明所示，聲請人之住所地既係在法院所在地即臺中
    市內，即無另為指定非於法院所在地有住、居所或事務所之
    人為送達代收人；詎聲請人竟以刑事聲請再議狀向臺灣高等
    法院臺中分院檢察署陳明事務所所在地並非在臺中市，而係
    在「臺北市○○區○○路三九號四樓」之「陳崇善律師」為
    送達代收人，是依前揭說明所示，聲請人指定該送達代收人
    「陳崇善律師」應不生合法陳明之效力，臺灣高等法院臺中
    分院檢察署未查，逕將再議處分書送達予聲請人指定之送達
    代收人陳崇善律師收受，且未將該再議處分書另向聲請人之
    住所地即「臺中市市○○○路二六八號二二樓之五」為送達
    ，其所為之上開送達應不生合法送達之效力，致本件聲請交
    付審判期間無從據以起算，此業經本院調取臺灣高等法院臺
    中分院檢察署九十九年度上聲議字第三二九號卷宗，並影印
    其全卷後，查閱無訛。
四、綜上所述，本件臺灣高等法院臺中分院檢察署上開駁回再議
    處分書之送達程序於法既有未合，其聲請交付審判期間亦無
    從起算，則聲請人乙○○對此送達不合法之處分書聲請交付
    審判，即不合法，自應予以駁回。本件應由臺灣高等法院臺
    中分院檢察署重新對聲請人為合法之送達，待駁回再議處分
    書送達後，再由聲請人於收受處分書翌日起之十日內，向本
    院聲請交付審判，以臻適法。
中    華    民    國    99    年    8     月    26    日
                  刑事第三庭  審判長法   官  周瑞芬
                                    法   官  李慧瑜
                                    法   官  陳思成
上正本證明與原本無異。
本裁定不得抗告。
                                     書記官  陳淑華
中    華    民    國    99    年    8     月    26    日

司法院資訊處製作；財團法人民間司法改革基金會備份。
